【裁判字號】    98,上易,2469
【裁判日期】    990108
【裁判案由】    侵占
【裁判全文】
臺灣高等法院刑事判決                98年度上易字第2469號
上  訴  人
即  被  告  甲○○
上列上訴人即被告因侵占案件，不服臺灣士林地方法院98年度易
字第348號，中華民國98年8月31日第一審判決（起訴案號：臺灣
士林地方法院檢察署98年度偵字第6102號），提起上訴，本院判
決如下：
    主  文
上訴駁回。
    事  實
一、甲○○於民國97年10月31日上午11時57分許，在臺北市南港
    區○○○路○段108號中研院郵局樓梯間，拾獲乙○○不慎掉
    落於階梯上之現金新臺幣（下同）1萬4,000元，竟意圖為自
    己不法之所有，予以侵占入己，乙○○嗣發覺後報警處理，
    為警循線查悉上情。
二、案經臺北市政府警察局南港分局報告臺灣士林地方法院檢察
    署檢察官偵查起訴。
    理  由
一、訊據被告甲○○雖不否認於上開時間至臺北市南港區○○○
    路○段108號中研院郵局，並從2樓走下樓梯，惟矢口否認有
    何侵占遺失物犯行，辯稱：伊並沒有在樓梯間撿到1萬4,000
    元，監視器光碟畫面中所看到腳下面的東西是什麼，伊也不
    知道云云。經查：證人即告訴人乙○○於97年10月31日上午
    11時57分許，至臺北市南港區○○○路○段108號中研院郵局
    提領款項1萬4,000元，連同原有1,000元共1萬5,000元，是
    要用來繳房租的，當天領完錢後，從二樓走樓梯下樓，現金
    捏在手上，走到一樓後，發現手上的錢只剩下1,000元，馬
    上回頭上樓去找，但就找不到了等情，迭據證人即告訴人於
    偵查及原審證述在卷（見偵查卷第20、21頁、原審卷第31頁
    ），且卷附郵局監視器光碟中位於樓梯間之畫面，經原審勘
    驗結果：97年10月31日上午11時56分57秒時，樓梯間空無一
    物，11時56分58秒時，告訴人右腳已經下到右側畫面階梯最
    後1格，其左手掉落物品在右側畫面樓梯往上數第3格階梯處
    ，11時57分37秒被告的腳出現在右側畫面階梯正在下樓，11
    時57分38秒時，被告蹲下去以手撿拾告訴人掉落在階梯上之
    物品，並繼續下樓，此時告訴人掉落在階梯上之物品已經不
    見，且從告訴人下樓到被告下樓之間，並無其他人行經該處
    ，有原審勘驗筆錄及前開各時間畫面翻拍照片可稽（見原審
    卷第24至25頁、第34至36頁），被告並不否認緊跟告訴人之
    後下樓之男子即為其本人（見原審卷第25頁），且被告於本
    院審理時自承「（勘驗光碟中有看到你撿拾的動作？）我有
    撿東西，但我撿到的錢是兩千元。」（見本院卷第31頁反面
    ），是被告確實在上開郵局樓梯間拾獲告訴人不慎掉落樓梯
    階梯上之現金1萬4,000元，並將之侵占入己無誤，被告否認
    撿到1萬4,000元錢，所稱不知當時伊之腳下為何物，或稱只
    有撿到2,000元等詞，顯係卸責之詞，委無足採。被告又辯
    稱：告訴人手中持有的是1萬5,000元，如果確有掉落現金之
    事實，何以只掉落1萬4,000元等詞，惟當時告訴人將現金1
    萬5,000元捏在手上，因未將錢拿好，以致於現金滑出掉落
    ，緊貼在手心之一張現金，則因手心濕度而未掉落，亦與常
    情相符，被告以告訴人並沒有掉落全部現金指其陳述不實，
    自非可採。綜上所述，被告辯解均非可採，被告確將拾獲告
    訴人所遺失之現金1萬4,000元侵占入己，是本件事證明確，
    被告犯行已堪認定。
二、核被告所為係犯刑法第337條侵占遺失物罪。
三、原審以被告之犯行明確，適用刑法第337條、第42條第3項、
    刑法施行法第1條之1之規定，審酌被告前因酒後駕車之公共
    危險罪、強制罪等案件經判決執行，有臺灣高等法院被告前
    案紀錄表在卷可稽，素行不端，犯罪後又未能坦承犯行，賠
    償告訴人所受損失，其所侵占告訴人遺失之款項為1萬4,000
    元等情，認被告甲○○意圖為自己不法之所有，侵占遺失物
    ，處罰金新臺幣1萬4千元，如易服勞役，以新臺幣1千元折
    算1日，經核於法並無違誤，量刑亦屬妥適。被告以告訴人
    說其遺失之金額與事實不符，且無切確證據證明被告有撿到
    告訴人的錢云云；被告上開所辯，均無可採。被告另稱刑法
    第337條之罰金最高為500元，原審判處罰金1萬4,000元即有
    違誤云云；惟依刑法施行法第1條之1（罰金貨幣單位與罰鍰
    倍數）規定：「中華民國九十四年一月七日刑法修正施行後
    ，刑法分則編所定罰金之貨幣單位為新臺幣。九十四年一月
    七日刑法修正時，刑法分則編未修正之條文定有罰金者，自
    九十四年一月七日刑法修正施行後，就其所定數額提高為三
    十倍。但七十二年六月二十六日至九十四年一月七日新增或
    修正之條文，就其所定數額提高為三倍。」，刑法第337條
    所定罰金並未修正，依上開規定，應提高30倍，故其罰金最
    高額為新臺幣1萬5,000元（即500×30＝15,000元），原審
    於此範圍內判處被告罰金新臺幣1萬4,000元，並無違誤；是
    被告之上訴，為無理由，應予駁回。
據上論斷，應依刑事訴訟法第368條，判決如主文。
本案經檢察官黃全祿到庭執行職務。
中    華    民    國    99    年    1     月    8     日
                  刑事二十三庭  審判長法  官  許宗和
                                      法  官  林海祥
                                      法  官  潘進柳
以上正本證明與原本無異。
不得上訴。
                                      書記官  任正人
中    華    民    國    99    年    1     月    8     日
附錄：本案論罪科刑法條全文
中華民國刑法第337條
（侵占遺失物罪）
意圖為自己或第三人不法之所有，而侵占遺失物、漂流物或其他
離本人所持有之物者，處 5 百元以下罰金。


司法院資訊處製作；財團法人民間司法改革基金會備份。
